【裁判字號】    97,上訴,221
【裁判日期】    970610
【裁判案由】    誣告等
【裁判全文】
臺灣高等法院刑事判決                 97年度上訴字第221號
上  訴  人
即  被  告  甲○○
上列上訴人即被告因誣告等案件，不服臺灣板橋地方法院九十六
年度訴字第三二二八號，中華民國九十六年十二月六日第一審判
決（起訴案號：臺灣板橋地方法院檢察署九十六年度偵字第一０
一一八號），提起上訴，本院判決如下：
    主  文
原判決撤銷。
甲○○意圖他人受刑事處分，向該管公務員誣告，累犯，處有期
徒刑陸月，減為有期徒刑參月。
    事  實
一、甲○○（起訴書誤載為涂德任，應予更正）前於民國九十四
    年間因妨害名譽案件，經本院以九十四年度上易字第四０三
    號判處有期徒刑五月，如易科罰金以銀元三百元折算一日確
    定，於九十五年七月十六日縮短刑期執行完畢（於本案構成
    累犯）；復於九十五年間因妨害名譽等案件，經本院以九十
    六年度上易字第一０九七號分別判處有期徒刑六月、六月，
    應執行有期徒刑十月，如易科罰金以銀元三百元折算一日確
    定（嗣經減刑為有期徒刑五月，如易科罰金以銀元三百元折
    算一日），詎猶不知悔改。其因配偶林００遭陳中權（原名
    陳百溢）涉嫌強制性交案件，經臺灣板橋地方法院檢察署前
    檢察官乙○○偵查終結後，以犯罪嫌疑不足為由，將該案被
    告陳中權以九十一年度偵字第一八二三八號予以不起訴處分
    ，經再議後，由臺灣高等法院檢察署檢察長以九十二年度上
    聲議字第一八三六號駁回確定在案，詎竟因此心生不滿，多
    次散布妨害乙○○檢察官名譽之傳單為法院論罪科刑，並在
    歷經上開案件偵審程序後，應知悉其指訴各節並非真實，乙
    ○○檢察官係依法執行職務，並無收受賄絡之情事，仍基於
    意圖使他人受刑事處分之犯意，於九十五年九月六日函臺灣
    板橋地方法院檢察署檢察長，向該管有偵查犯罪權限之檢察
    長誣指乙○○檢察官涉嫌收賄，始將前開陳中權所涉案件予
    以不起訴處分，犯貪污罪要求究辦云云，並於信函中附具載
    有：「懸賞、緝兇→板橋地檢署乙○○檢察官強姦、殺人，
    目前逃亡，請速出面自首，拒捕當場格殺。調查局：000
    00000、新店郵政６００００號信箱、報案電話：１１
    ０」、「通緝逃犯檢察官→乙○○懸賞獎金一仟萬，板橋地
    檢署電話00000000」「追緝、逃犯→板橋地檢署乙
    ○○檢察官強姦、貪污、殺人目前逃亡失蹤，若有發現行蹤
    ，請向調查局．警察局報案或者檢舉。調查局：00000
    000、新店郵政６００００號信箱、報案電話：１１０」
    等內容之海報三張，向該管公務員誣告乙○○檢察官犯貪污
    罪嫌。
二、案經臺灣板橋地方法院檢察署檢察官自動檢舉偵查起訴。
    理  由
壹、證據能力之說明：
    按刑事訴訟法第一百五十九條第一項雖規定，被告以外之人
    於審判外之言詞或書面陳述，除法律有規定外，不得作為證
    據。惟同法第一百五十九條之五第一、二項已規定，經當事
    人於審判程序同意作為證據，法院審酌該言詞陳述或書面陳
    述作成時之情況，認為適當者，亦得為證據。當事人、代理
    人或辯護人於法院調查證據時，知有第一百五十九條第一項
    不得為證據之情形，而未於言詞辯論終結前聲明異議者，視
    為有前項之同意（指同條第一項之同意作為證據），此乃第
    一百五十九條第一項所容許，得作為證據之例外規定之一。
    經查，被告甲○○及檢察官於本院審理時，均未就所調查證
    據主張有刑事訴訟法第一百五十九條第一項不得為證據之情
    形（見本院卷第六十七頁反面），是本案經調查之證據均有
    證據能力，合先敘明。
貳、被訴誣告罪部分：
一、訊據上訴人即被告甲○○固坦承於前揭時間寄發檢舉信函，
    並附具載有上述內容之海報三份予臺灣板橋地方法院檢察署
    檢察長，請求究辦乙○○檢察官貪污犯罪之事實不諱，但矢
    口否認被訴誣告之犯行，辯稱：伊在檢舉書狀上及海報上所
    指訴者均係事實，伊寫信給檢察長係請他主持公道，伊太太
    林００受陳中權性侵害至為明確，若非乙○○檢察官收受賄
    賂，何以會不起訴陳中權，反而以不起訴處分為陳中權脫罪
    云云。惟查：
  (一)被告於九十五年九月六日具狀向臺灣板橋地方法院檢察署檢
    察長檢舉乙○○檢察官貪污之事實，業據被告在原審及本院
    審理中供承在卷，並有檢舉函一份、隨函檢附之傳單三紙在
    卷可稽（見他字第六一二六號卷第一頁、第十頁以下）。而
    被告前已因自九十三年三月十日起至九十四年八月十一日止
    ，在臺北縣蘆洲市○○路一二四號前、臺北縣土城市○○路
    一三八號前等處，散布乙○○檢察官涉有貪污罪嫌之海報，
    涉犯加重誹謗罪嫌，由檢察官提起公訴，經本院於九十四年
    十一月二十九日以九十四年度上易字第四０三號刑事判決，
    詳述被告所稱乙○○檢察官涉有貪污等罪嫌，顯屬無據，因
    認被告散布之文字明顯不實，而以連續散布文字指摘足以毀
    損他人名譽之事實，判處有期徒刑五月，如易科罰金以銀元
    三百元折算一日確定，有上開判決書一份附卷可按（見偵卷
    第十八頁）。又被告另因自九十五年二月二十日起至同年五
    月一日止，在臺北縣中和市○○路與連城路口電線桿、三重
    市○○道等處，散布乙○○檢察官涉有強姦、殺人、貪污罪
    嫌之海報，復因於九十五年十二月八日在臺灣宜蘭地方法院
    檢察署前方，散布乙○○檢察官涉有強姦、殺人、貪污等罪
    嫌之海報，涉犯加重誹謗罪嫌，經檢察官提起公訴及追加起
    訴，經法院審理後，詳述被告所稱乙○○檢察官涉有貪污、
    強姦、殺人等罪嫌，顯屬無據，因認被告散布之文字明顯不
    實，而以散布文字指摘足以毀損他人名譽之事實，由本院以
    九十六年度上易字第一０九七號分別判處有期徒刑六月、六
    月，應執行有期徒刑十月，如易科罰金以銀元三百元折算一
    日確定，此有上開判決書一份在卷可憑（見原審卷第五十四
    頁）。
  (二)被告指乙○○檢察官於偵查中有偏袒之言語云云，然本院調
    取臺灣板橋地方法院檢察署九十一年度偵字第一八二三八號
    偵查卷核閱，該案所附九十一年十月一日訊問筆錄及同年十
    一月十三日訊問筆錄，並未載有乙○○檢察官當庭向本案被
    告甲○○言及「案件是我接的，如果我不辦，你也沒有辦法
    ，你的證據很薄弱。」、「你的新證據我拒收，如果我不辦
    ，你就是找總統或是法務部長我也不信。」，或向該案被告
    陳中權提及「你做事情怎麼不小心，為什麼人家告你不告我
    ？」等語（見本院影印外放偵查卷）；而該案偵查錄音帶亦
    因案件歸檔銷燬，而未隨卷存放，亦有臺灣板橋地方法院檢
    察署九十七年二月二十九日函在卷可證。是被告指乙○○檢
    察官之偵查作為違法，始認其有貪污受賄乙節，亦屬無據。
  (三)被告雖又辯稱：其所指訴之情節均為事實，並無誣告之犯意
    云云。然在其被訴上開妨害名譽乙案刑事判決中，業已詳細
    說明乙○○檢察官係依法進行訴訟程序，並無不當，且詳論
    被告所舉之各項證據資料如下：
  1.於上開妨害名譽案件審理中，證人賴芳即臺北縣政府家庭
    暴力性侵害防治中心社工於該案證稱：其於林００告陳中權
    性侵害案件，有陪同林００前往開庭，第一次開庭時，檢察
    官問的內容就是案件的內容，後來請被告（即甲○○）進來
    表示意見，被告就拿出一包東西要給檢察官，檢察官就問何
    物，被告說是一些錄音帶及通聯紀錄，檢察官就說這是你跟
    各單位聯絡的資料，與本案無關所以就不收，庭就結束了，
    印象中只有這樣，沒有說其他的話。第二次就是其與林００
    、陳中權進入法庭，被告沒有進去，林００就說陳中權大腿
    有剌青的事，檢察官當庭勘驗陳中權大腿後，說該部位穿短
    褲就可以顯現，不能當作直接證明有性侵害的事，又繼續問
    有無其他證據，林００沒有提出其他證據。後來就說被告甲
    ○○檢舉的事要林００回去勸被告不要到處去檢舉，案件是
    他在承辦的，到處去檢舉是沒有用的，如果有新的證據提供
    給他，他會去做，有說會儘量去作，包括測謊，較記得是這
    二次開庭沒有聽到檢察官說什麼奇怪的話。
  2.法院向臺灣板橋地方法院檢察署調閱前揭案卷之偵訊錄音帶
    以供勘驗，雖該署函覆已無該案相關資料可資提供，有臺灣
    板橋地方法院檢察署九十三年十一月二十二日板檢博謹九一
    偵字第一八二三八號函可憑，嗣本院再向臺灣板橋地方法院
    檢察署調閱前揭被告陳中權妨害性自主案卷之偵訊錄音帶，
    該署亦函覆已因歸檔銷毀，無法提供，有臺灣板橋地方法院
    檢察署九十四年六月二十三日板檢榮書九一偵一八二三八字
    第四六五九六號函附卷可憑。惟依被告於原審審理時所提臺
    灣板橋地方法院檢察署九十三年二月十一日板橋博樂九三他
    字第二三一號簡便行文表影本（受文者為被告甲○○）之主
    旨載有「本署偵辦九十三年度他字第四０三號案件，經查：
    前本署九十一年度偵字第一八二三八號案件，經檢察官為不
    起訴處分後，告訴人聲請再議，業經臺灣高等法院檢察署駁
    回確定，難認承辦檢察官有何偏頗情形，另勘驗開庭錄音帶
    結果，並未有『本案是我接的，我不辦，你也沒有我的皮條
    ，你的證據這麼薄弱，是要告人家什麼……』等此談話，本
    件經查無犯罪事實」等語，復參酌被告於原審審理時所提法
    務部九十二年十月十五日法檢字第０９２００４１９５６號
    函附監察院監察業務處行查案件查復書載有：「本部於九十
    二年八月十四日以法檢決字第０９２００３２５７２號函請
    台灣高等法院檢察署查明。據該署九十二年九月二十九日檢
    紀宿字第２４９６４號函查報略以：……(二)前開陳情案調查
    中，業經調閱板橋地檢署九十一年度偵字第一八二三八號被
    告陳百溢（即陳中權更名）妨害性自主案件卷宗及全部偵查
    錄音帶，發現承辦檢察官曾多次詢問告訴人方面對遭性侵害
    事有何證據提出或補充，並對於告訴人林００之夫甲○○陳
    稱報案後有想要開車撞伊，檢察官亦問明車號，詢問甲○○
    是否提出告訴，經甲○○答稱：不知道是否故意撞他，檢察
    官告知：你要知道對方是不是故意，我幫你查才有意義，足
    見檢察官並無對陳訴人提出之資料、證據不予採用之情事。
    (三)且於前開陳情案調查中，經勘驗偵查庭訊錄音帶，亦未聽
    聞有九十一年十月一日上午檢察官開庭時稱：案件是我接的
    ，我不辦，你也沒有我的辦法，你的證據很薄弱，要告人家
    什麼？當時陳訴人要提供新證據給檢察官參考，檢察官說：
    你的新證據我拒收，我不辦，你也沒有我的皮條，你找陳總
    統或法務部長我也不信；及九十一年十一月十三日檢察官開
    庭時，先叫被告進去，陳訴人在外聽到檢察官對被告說你為
    什麼做事情不小心點，人家為什麼告你不告我？然後叫陳訴
    人林００及社工賴小姐進去，檢察官說：我有一件事要麻煩
    你，我是對事不對人，麻煩你回去規勸你先生，不要動不動
    對法務部檢舉等語，如果檢察官沒有涉及不法，為什麼會給
    民眾拜託？妥當嗎？等之情事」等語，足認前揭偵查案件於
    九十一年十月一日及同年十一月十三日開庭之錄音帶，業經
    臺灣板橋地方法院檢察署及臺灣高等法院檢察署勘驗調查結
    果，並無被告所指告訴人乙○○檢察官曾於開庭時有前揭內
    容之言語，被告辯稱：乙○○檢察官曾向其言及「案件是我
    接的，如果我不辦，你也沒有辦法，你的證據很薄弱。」云
    云，暨向陳中權提及「你做事情怎麼不小心，為什麼人家告
    你不告我？」之語云云，尚難信實。
  3.臺灣板橋地方法院檢察署九十一年度偵字第一八二三八號案
    ，被告陳中權之右大腿中段部位有刺青，經該案承辦檢察官
    乙○○當庭勘驗屬實，固與該案告訴人即被告甲○○之妻林
    ００指訴相符。然證人賴芳已證陳：第二次開庭時，林０
    ０雖說陳中權大腿有刺青的事，然經告訴人（乙○○）當庭
    勘驗陳中權大腿後，說該部位穿短褲就可以顯現，不能當作
    直接證明有性侵害之事實，並繼續問有無其他證據，林００
    並沒有提出其他證據，亦表示如果有新的證據提供給他，他
    會去做，有說會儘量去作，包括測謊等語，並說明檢察官向
    健保局函調陳００所有就醫資料，健保局只有卷附資料回函
    而已。
  4.另判決中亦說明證人林００固於該案審理中證述：被告要拿
    新證據，告訴人黃檢察官就說「你的新證據我拒收，我不辦
    ，你也沒有辦法」、「你要找總統或法務部長我也不信。」
    ，亦有向該案被告陳中權提及「為什麼人家告你不告我」等
    語，且對其說「林小姐我有一件事要麻煩你，我對事不對人
    ，麻煩你回去後勸被告，不要動不動對法務部檢舉」云云，
    但上開證述，顯與陪同出庭之證人賴芳前開所證有所出入
    ，衡情，證人林００與被告為夫妻關係，且為該件妨害性自
    由案件之被害人，其證詞難免有偏頗之虞，非可遽採。至證
    人賴芳所證告訴人確實有請證人林００規勸被告部分，依
    證人賴芳所證內容，告訴人之用意顯係在提醒該案被害人
    即證人林００，如有與本案相關之新證據可以提供，告訴人
    就會儘量去調查，到處去檢舉對案情並無幫助，非可執此即
    認告訴人涉有貪污罪嫌；另證人賴芳亦證陳有聽到「為什
    麼人家告你不告我」這句話，這是開完庭要離開時說的，當
    時伊與林００、陳中權都在庭內等語，益見被告所陳：是陳
    中權先入庭，告訴人說「你做事為何不小心一點，為什麼人
    家告你不告我」等語，而認被告指訴乙○○檢察官偏坦陳中
    權，涉有貪污罪嫌，不可採信等情形，均於該案判決書中詳
    予交待，有判決書一份附卷可憑。
  (四)依上開妨害名譽案件審理進程及調查證據之客觀結果顯示，
    被告已能判斷乙○○檢察官係依法執行職務，並無不法，詎
    被告仍執上開事由擅指乙○○檢察官貪污，請求究辦，顯係
    基於個人心中不滿情緒，自屬誣告行為，被告雖辯稱伊自信
    指訴者為真，應無誣告犯意，惟被告所指訴之內容，業經法
    院調查後認非事實，被告仍然執為指訴，自與因懷疑、誤信
    、誤解有此事實而誇大之情形不同，不能以其個人有此主觀
    認知，即認其無誣告之犯意，被告以上所辨各節顯屬事後卸
    責之詞，不足採信。
  (五)綜上所述，被告甲○○誣告乙○○檢察官之犯行事證明確，
    應予依法論科。
二、被告於本院九十七年二月四日準備程序終結後，復於九十七
    年五月十六日另行具狀聲請調查證據，請求傳訊證人即其配
    偶林００、社工人員賴芳，並請求送測謊及傳喚乙○○檢
    察官到庭云云。經查：
  (一)被告之配偶林００及社工人員賴芳均於本院九十四年度上
    易字第四０三號妨害名譽一案中作證，其證言業已詳細臚列
    在判決書中，如上所述，自無再加傳喚之必要。
  (二)被告復聲請對其及乙○○檢察官實施測謊乙節，惟本院於前
    開妨害名譽一案中，即曾依被告之聲請函請法務部調查局就
    乙○○檢察官是否曾為「案件是我接的，如果我不辦，你也
    沒有辦法，你的證據很薄弱。」、「你的新證據我拒收，我
    不辦，你也沒有我的皮條，你找陳總統或法務部長我也不信
    。」、向陳中權提及「你做事情怎麼不小心，為什麼人家告
    你不告我？」、向林００稱「我有一件事要麻煩你，我是對
    事不對人，麻煩你回去規勸你先生，不要動不動對法務部檢
    舉。」等言論，暨被告有否聽聞乙○○檢察官上開言論乙節
    實施測謊，經該局函覆：「二、測謊係以曾否從事某一具體
    「行為」作為測試標的，受測者回答問題時之生理反應經儀
    器紀錄後據以研判有無說謊，受測者有無從事某一具體犯罪
    行為，面對測謊時已轉化為內在記憶僅受測者知悉，當其外
    在口語回答與內在記憶不一致時，其生理即形成衝突，而產
    生情緒波動之反應，此衝突造成生理反應現象不因施測者詢
    問之題序、語氣之變化而消失，僅說謊者有之，未說謊者因
    無行為之記憶，故其回答無內外在衝突造成之生理反應。三
    、測謊以曾否從事具體「行為」作為主要測試標的，有意義
    之具體行為係屬長期記憶不致遺忘，抽象概念如數字、時間
    、內在意識歷程、口語意思表示或主觀感受等，或有遺忘可
    能或僅為自身所體驗，以此作為測試標的，則其生理反應將
    無法形成內外衝突之特徵，測謊結果即無從研判。四、本案
    測謊要點為有無說何話，屬語言意思表示，已逾測謊測試研
    判之能力」，經該局九十四年六月二十二日調科參字第０９
    ４００２９２７７０號函覆在案，亦有該案判決書可參，被
    告甲○○於本案再為相同聲請，核無必要。
  (三)另乙○○檢察官僅係本案之告訴人，並非刑事訴訟之當事人
    ，到庭參與審判僅係其在訴訟法上之權利，非其義務，是本
    院於審理期日傳喚其到庭陳述意見，其未如期到庭，僅係表
    示該次庭期並無意見陳述而已。況乙○○檢察官既未列為本
    案之證人，本案更未以其「證言」作為誣告犯罪論科之依據
    ，自無對其進行對質詰問之問題。
  (四)至前揭陳中權妨害性自主案卷之偵訊錄音帶，係因歸檔而依
    法銷毀，業如前述，被告指此係湮滅證據，請求追究責任等
    節，更屬無據，亦與本案犯罪無關，核無調查之必要，附此
    敘明。
三、查被告意圖使乙○○檢察官受刑事處分，而向該管有偵查權
    限之公務員誣告犯罪，核係犯刑法第一百六十九條第一項之
    誣告罪。又被告前於九十四年間曾因妨害名譽案件，經本院
    以九十四年度上易字第四０三號判處有期徒刑五月，如易科
    罰金以銀元三百元折算一日確定，於九十五年七月十六日縮
    短刑期執行完畢，有本院被告前案紀錄表一份在卷可憑，其
    於受有期徒刑之執行完畢後，五年以內故意再犯本件有期徒
    刑以上之罪，為累犯，應依刑法第四十七條第一項規定加重
    其刑。
四、原審調查後予以論罪科刑，固非無見，但被告所涉誣告之罪
    應屬「貪污」，原判決認另誣告「殺人」、「強姦」犯罪，
    尚有未洽（詳下列說明）。被告上訴仍執陳詞以其指訴為真
    ，否認誣告之犯行，依前揭說明雖屬無據，但原判決既有上
    開可議之處，自無可維持，應撤銷原判決，另審酌被告僅因
    不滿乙○○檢察官就其申告陳中權涉犯妨害性自主案件為不
    起訴處分，竟遽爾誣指乙○○檢察官涉有貪污罪嫌，浪費國
    家犯罪偵查資源，自應予以相當之非難，暨斟酌其犯罪之動
    機、目的、手段、犯後否認犯行，態度難認良好等一切情狀
    ，量處有期徒刑六月以示懲儆。又被告犯罪時間係在九十六
    年四月二十四日以前，合於中華民國九十六年罪犯減刑條例
    第二條第一項第三款之規定，且非同條例第三條所定不得減
    刑之罪，併依上開減刑條例規定予以減刑二分之一，即減為
    有期徒刑三月。至被告在前開信函中所附具之海報三份，因
    寄送臺灣板橋地方法院檢察署檢察長要求究辦乙○○檢察官
    ，已非屬被告所有之物，且亦非屬違禁物，自毋庸併予宣告
    沒收。
五、公訴意旨認被告甲○○所誣告之犯行，除上開「貪污」外，
    另有「殺人」、「強姦」等罪，此固有檢舉信函一紙及傳單
    三份在卷為證。惟被告甲○○於本院審理中供稱：因乙○○
    檢察官殺害其人權，使其痛苦不堪，始告其殺人罪；另其將
    陳中權不起訴處分，係和陳中權共犯強姦罪云云。而觀諸被
    告致檢察長之檢舉信函內容，大意亦係類此之陳述。是其所
    指訴之「犯罪內容」明顯無稽，而偵查機關一望即知不成立
    犯罪，是其此部分行為，應屬下列加重誹謗之範圍。公訴人
    指此部分行為亦成立誣告罪，即有未洽，本應就此部分為無
    罪之判決，但公訴人認與上開誣告有罪判決部分係單純一罪
    （同一誣告行為之範圍），有不可分之關係，自不另為無罪
    之諭知。
參、被訴加重誹謗、煽惑他人犯罪部分：
一、公訴意旨另以：被告甲○○明知乙○○檢察官並無任何犯行
    ，亦未遭通緝，竟蓄意以毀損乙○○檢察官之名譽，並煽惑
    他人予以格殺等方式，於九十五年九月六日信函中要求臺灣
    板橋地方法院檢察署究辦，並於來函中分別附具其在外散發
    載有如下內容：「懸賞、緝兇→板橋地檢署乙○○檢察官強
    姦、殺人目前逃亡請速出面自首拒捕當場格殺、調查局：0
    0000000、新店郵政６００００號信箱、報案電話１
    １０」「通緝逃犯、檢察官→乙○○懸賞獎金一仟萬板橋地
    檢署、電話00000000」「追緝、逃犯→板橋地檢署
    乙○○檢察官強姦、貪污、殺人目前逃亡失蹤，請向調查局
    、警察局報案或者檢舉。調查局：00000000、新店
    郵政６００００號信箱、報案電話１１０」等三份海報，足
    以損害乙○○檢察官名譽及煽惑不特定人殺人。因認被告所
    為，另涉犯刑法第三百十條第二項之加重誹謗罪嫌、同法第
    一百五十三條第一款之煽惑他人犯罪罪嫌。
二、按告訴乃論之罪，未經告訴者，應諭知不受理之判決，刑事
    訴訟法第三百零三條第三款定有明文。又按告訴應以書狀或
    言詞向檢察官或司法警察官為之，其以言詞為之者，應制作
    筆錄，刑事訴訟法第二百四十二條第一項定有明文，故告訴
    乃論之罪，被害人未向檢察官或司法警察官表示告訴，迨法
    院調查或審理中，縱可補為告訴，仍應向檢察官或司法警察
    官為之，然後再由檢察官或司法警察官將該告訴狀或言詞告
    訴之筆錄補送法院，始得謂為合法告訴（最高法院七十三年
    度台上字第四三一四號判例可資參照）。再告訴人向檢察官
    或司法警察官補為告訴，並由該檢察官或司法警察官將告訴
    狀或言詞告訴之筆錄補送法院，至遲應於第一審辯論終結前
    為之，此為當然之理。次按，刑事訴訟法第一百六十一條已
    於九十一年二月八日修正公布，其第一項規定：檢察官就被
    告犯罪事實，應負舉證責任，並指出證明之方法。因此，檢
    察官對於起訴之犯罪事實，應負提出證據及說服之實質舉證
    責任。倘其所提出之證據，不足為被告有罪之積極證明，或
    其指出證明之方法，無從說服法院以形成被告有罪之心證，
    基於無罪推定之原則，自應為被告無罪判決之諭知（最高法
    院九十二年度台上字第一二八號判例意旨可資參照）。
三、查本件公訴人認被告甲○○另涉犯刑法第三百十條第二項之
    加重誹謗罪，而依同法第三百十四條規定，須告訴乃論。又
    告訴人乙○○檢察官雖於九十六年十一月十三日向原審蒞庭
    檢察官在電話中以言詞表示告訴之意，然其向檢察官所提出
    之告訴狀係在原審法院於九十六年十一月十四日上午辯論終
    結後，始於當日下午遞送予檢察官補行告訴，而檢察官係於
    九十六年十一月二十二日始將告訴狀補送原審法院，有臺灣
    板橋地方法院檢察署函暨補充理由書、刑事告訴狀、公務電
    話紀錄附卷可稽，參諸前開說明，難認被告甲○○所涉妨害
    名譽犯行部分，在第一審辯論終結前，告訴人乙○○檢察官
    已為合法之告訴，是被告甲○○該部分犯行因欠缺追訴要件
    ，本應諭知不受理之判決，然依起訴書之記載，公訴人原本
    認定此部分加重誹謗之行為與前開論罪科刑之誣告罪間，係
    以同一來函暨附具海報所為，自具有想像競合犯之裁判上一
    罪關係，爰不另為不受理之諭知。
四、再者，刑法第三百十條第二項之誹謗罪須行為人將足以毀損
    他人名譽之事，著為文字或繪成圖畫，散發或傳布於大眾始
    足當之，如僅告知特定人或向特定機關陳述，即與犯罪構成
    要件不符（最高法院七十五年度台非字第一七五號判決意旨
    參照）。另按刑法第一百五十三條第一款之煽惑他人犯罪罪
    ，係以行為人對不特定之多數人，公然的以文字、圖畫、演
    說或他法，煽惑他人犯罪為其構成要件。查本件被告雖去函
    臺灣板橋地方法院檢察署檢察長，並附具載有上述內容之海
    報三份，惟既僅係向特定機關為之，與公然的要件自相迥異
    ，亦與散發或傳布於不特定之大眾者不同，自與刑法第一百
    五十三條第一款、同法第三百十條第二項之犯罪構成要件均
    不相符。而起訴書雖另稱上述三份海報有在外散發云云，惟
    未見檢察官指明犯罪構成要件所需被告在外散發之時間、地
    點、方式，亦未見指出證明之方法，參諸前開說明，就被告
    所涉煽惑他人犯罪之犯行部分，檢察官既未負舉證之責並指
    出證明之方法，基於無罪推定原則，本應諭知無罪判決，然
    依起訴書之記載，公訴人原本認定此部分煽惑他人犯罪行為
    與前開論罪科刑之誣告罪間，係以同一來函暨附具海報所為
    ，自具有想像競合犯之裁判上一罪關係，爰不另為無罪之諭
    知。且依上揭說明可知，被告所涉加重誹謗犯行縱經合法告
    訴，然檢察官並未就公然之要件舉證，本院亦無從形成被告
    有罪之心證，附此敘明。
據上論斷，應依刑事訴訟法第三百六十九條第一項前段、第三百
六十四條、第二百九十九條第一項前段，刑法第一百六十九條第
一項、第四十七條第一項，中華民國九十六年罪犯減刑條例第二
條第一項第三款、第七條，判決如主文。
本案經檢察官林炳雄到庭執行職務。
中    華    民    國    97    年    6     月    10    日
                  刑事第四庭  審判長法  官  沈宜生
                                    法  官  周煙平
                                    法  官  鄭水銓
以上正本證明與原本無異。
如不服本判決，應於收受送達後十日內向本院提出上訴書狀，其
未敘述上訴之理由者，並得於提起上訴後十日內向本院補提理由
書狀（均須按他造當事人之人數附繕本）。
                                    書記官  劉貞達
中    華    民    國    97    年    6     月    13    日
附錄本案論罪科刑法條全文－－
刑法第一百六十九條：
意圖他人受刑事或懲戒處分，向該管公務員誣告者，處七年以下
有期徒刑。
意圖他人受刑事或懲戒處分，而偽造、變造證據，或使用偽造、
變造之證據者，亦同。


司法院資訊處製作；財團法人民間司法改革基金會備份。
